【裁判字號】    91,訴,738
【裁判日期】    920613
【裁判案由】    妨害自由等
【裁判全文】
臺灣新竹地方法院刑事判決                          九十一年度訴字第七三八號
    公  訴  人  臺灣新竹地方法院檢察署檢察官
    被      告  甲○○
右列被告因妨害自由等案件，經檢察官提起公訴（九十一年度偵緝字第二○八號），
本院判決如左：
    主  文
甲○○傷害人之身體，累犯，處有期徒刑伍月；又以非法方法，剝奪人之行動自由，
累犯，處有期徒刑捌月，應執行有期徒刑壹年。
    事  實
一、甲○○曾有竊盜、贓物、賭博、違反麻醉藥品管理條例等前科，最近一次因違反
    麻醉藥品管理條例，於民國八十五年十一月五日，經本院以八十五年度竹簡字第
    三九四號判決有期徒刑六月，並於八十五年十二月一日確定，且於八十六年四月
    十四日易科罰金執行完畢。詎不知悔改，其係乙○○之前夫，二人間具有家庭暴
    力防治法第三條第一款所定之家庭成員關係。二人於八十八年間離婚後，甲○○
    仍多次向乙○○表示希望挽回婚姻然均為乙○○所拒，竟於九十年八月二十二日
    二十二時，甲○○駕駛車牌號碼二Ｌ—八一Ｏ八號自小客車，行經新竹市○○路
    八十七號前時，發現乙○○被附載於由丙○○所駕駛之車牌號碼ＨＱＭ—七六九
    號重型機車上，明知以駕駛汽車逼近機車停車方式，將導致人車倒地受傷之事實
    ，且預見其發生，而其發生亦不違背其本意，竟仍基於意圖逼使乙○○下車之意
    思，而駕車故意駛近上揭機車，並於該機車前方驟然煞停，因而使丙○○、乙○○二人連車倒地，丙○○因此受有右踝扭傷、左足擦傷，乙○○則受有左臉頰、
    右膝、左膝、左足擦傷等傷害，詎甲○○見丙○○、乙○○二人倒地受傷後，竟
    另行起意以半推半拉乙○○上車之方式，強押乙○○至甲○○所駕駛之車牌號碼
    二Ｌ—八一Ｏ八號自小客車內，並為防止乙○○逃跑，而將車門上鎖，以此非法
    方法，剝奪乙○○之行動自由，復將乙○○載往新竹市關東橋附近不詳處所，直
    至翌日七時許始將乙○○載回返家，其間剝奪乙○○之行動自由約八時許。
二、案經告訴人乙○○、丙○○訴由新竹市警察局第一分局報請臺灣新竹地方法院檢
    察署檢察官偵查起訴。
    理  由
一、訊據被告甲○○固不否認有於前揭時點駕車故意駛近上揭機車，並於該車前方驟
    然煞停，且於乙○○倒地受傷後，以半推半拉之方式使乙○○進入甲○○所駕駛
    之車牌號碼二Ｌ—八一Ｏ八號自小客車內，復將乙○○載往新竹市關東橋附近不
    詳處所，直至翌日始將乙○○載回返家之事實（本院卷第六三頁、第八九頁至第
    九一頁），惟矢口否認有何傷害及妨害自由犯意，辯稱略以：我無心撞他們，也
    沒有衝撞，只是把車子開到旁邊，我的動機只是要帶我太太回去看小孩，我沒有
    打他或罵他，只是希望他回家云云。
二、經查：
(一)、右揭傷害及妨害自由事實業據告訴人乙○○、丙○○於偵查、審理中指訴明確，
    核與證人丁○○證述相符，且有行政院衛生署新竹醫院九十年八月二十三日九十
    年新醫診字第一八○七一號、第一八○七二號甲種診斷證明書二紙，及車損照片
    四幀附卷可稽（四三○號偵卷第七頁至第八頁、第十一頁至第十二頁）。
(二)、按行為人對於構成犯罪之事實，明知並有意使其發生者，為故意。行為人對於構
    成犯罪之事實，預見其發生而其發生並不違背其本意者，以故意論，刑法第十三
    條第一項、第二項分別定有明文。被告為一正常智識之成年人，客觀上足可預見
    駕駛自小客車逼近行進中之機車，可能造成機車行車不穩並導致跌倒發生事故之
    結果，且被告自承：「我開車靠近他們時，是要他們把車停下來，因為我要和乙○○說話，當時沒有開窗要他們把車停下來，我是開得很慢，跟得很緊，是跟在
    他們後方，不是並行，因為該處有一個巷口，我就開到他們前方煞車，他們才會
    倒下來，但是我沒有衝撞他們，我知道靠得很近，可能會造成機車跌倒，但是我
    希望他回家，我不是故意，因為當時有便利商店又有巷子，我想他們可以在旁邊
    停車」等語（本院卷第八九頁至第九十頁），則被告因欲使告訴人乙○○所乘坐
    之機車停車，以駕駛自小客車逼近行進中機車之方式為之，縱非基於傷害告訴人
    乙○○及丙○○之直接故意，然因其可預見以駕駛自小客車逼近行進中機車之行
    為，極有可能造成機車行車不穩，並導致跌倒發生事故，卻仍不違背其本意而駕
    駛自小客車逼近行進中機車，且果使告訴人丙○○所駕駛其後搭載告訴人乙○○
    之車牌號碼ＨＱＭ—七六九號重型機車發生事故，則被告有使人受傷害之間接故
    意足堪認定，是被告辯稱並無傷害之故意云云，查與事實及證據資料尚有未符，
    洵無可採。
(三)、又被告自承：「他不想上車，我確實有違反他的意願，我當時是半扶半推他上車
    ，但是我的動機不是惡意，我說話比較大聲，我說的那些不好聽的話，是因為我
    正在氣頭上，所以說話有比較大聲，比較難聽，我載他到關東橋，我們兩人在車
    上聊到凌晨五、六點，然後我就去工作，乙○○就回家」等語（本院卷第四六頁
    、第六一頁、第六三頁），而告訴人乙○○亦稱：「我們車子倒了之後，因為丙○○被機車壓住，被告硬把我拖上車，我當時緊握著丙○○的手，所以我才一直
    叫丙○○的名字，我們在關東橋停留半個小時，約早上七點，他才送我到家」等
    語（本院卷第二四頁、第六一頁），則告訴人乙○○本即不願意下車與被告商談
    ，且於跌倒後仍緊握告訴人丙○○之手，並於被告要求其搭乘被告所駕駛之車牌
    號碼二Ｌ—八一Ｏ八號自小客車之際，猶高喊告訴人丙○○之名字，顯見告訴人
    乙○○明確表示拒絕進入被告所駕駛之自小客車，參酌被告係以強迫拉扯之方式
    令告訴人乙○○上車，並行駛至關東橋附近不詳處所且直至翌日七時許始讓告訴
    人乙○○返家，足認其使告訴人乙○○之行動自由被剝奪甚明，顯見被告上開所
    辯，純屬飾卸刑責之詞，亦不足採。
(四)、綜上，本件事證明確，被告犯行洵堪認定，應依法論科。
三、核被告所為，係犯刑法第二百七十七條普通傷害罪及同法第三百零二條第一項以
    其他非法方法剝奪人之行動自由罪。被告以一行為同時導致告訴人乙○○及丙○○二人受傷，乃一行為觸犯二同種罪名之想像競合犯，依刑法第五十五條前段規
    定，從一普通傷害罪論，又被告所犯上開傷害罪及以其他非法方法剝奪人之行動
    自由二罪，犯意各別，行為不同，應分論併罰，另被告有事實欄所載之犯罪科刑
    及執行情形，此為被告所供承，復有臺灣高等法院被告全國前案紀錄表、臺灣新
    竹地方法院檢察署前科資料個案查詢表各乙份存卷可按，其受有期徒刑之執行完
    畢後五年以內再犯本件有期徒刑以上之罪，均屬累犯，各應依法加重其刑。爰審
    酌被告素行非佳，其與告訴人乙○○係前夫妻關係，竟不知以理性方式處理感情
    糾紛，而以強押之非法方式剝奪告訴人乙○○行動自由，造成告訴人受傷，並波
    及告訴人丙○○，犯罪手段惡劣，使告訴人身心受創，兼衡其犯罪後坦承部分犯
    行，及被告犯罪之動機、國中畢業之智識程度等一切情狀，分別量處如主文所示
    之刑，並定其應執行刑。
四、據上論斷，應依刑事訴訟法第二百九十九條第一項前段，刑法第二百七十七條、
    第三百零二條第一項、第四十七條、第五十一條第五款，罰金罰鍰提高標準條例
    第一條前段，判決如主文。
本案經檢察官鍾曉亞到庭執行職務。
中      華      民      國    九十二    年      六      月     十三     日
                            臺灣新竹地方法院刑事第二庭
                                  審判長法  官   王銘勇
                                        法  官   陳健順
                                        法  官   楊數盈
右正本證明與原本無異。
如不服本判決，應於判決送達後十日內向本院提出上訴狀( 應附繕本 )。
                                        書記官   沈藝珠
中      華      民      國    九十二    年      六      月     十三     日
附錄本判決論罪科刑法條全文：
刑法第二百七十七條
傷害人之身體或健康者，處三年以下有期徒刑、拘役或一千元以下罰金。
犯前項之罪因而致人於死者，處無期徒刑或七年以上有期徒刑；致重傷者，處三年以
上十年以下有期徒刑。
刑法第三百零二條
剝奪他人行動自由罪
私行拘禁或以其他非法方法，剝奪人之行動自由者，處五年以下有期徒刑、拘役或三
百元以下罰金。
因而致人於死者，處無期徒刑或七年以上有期徒刑，致重傷者，處三年以上十年以下
有期徒刑。
第一項之未遂犯罰之。


司法院資訊處製作；財團法人民間司法改革基金會備份。
